【裁判字號】    98,聲再,28
【裁判日期】    980227
【裁判案由】    聲請再審
【裁判全文】
臺灣高等法院臺中分院刑事裁定          98年度聲再字第28號
再審聲請人
即受判決人  甲○○原名黃欽木.
上列再審聲請人因偽造有價券等違反政府採購法案件，對於本院
94年度上訴字第2269號，中華民國97年2 月22日第二審確定判決
（原審案號：臺灣臺中地方法院93年訴字1431號，起訴案號：臺
灣臺中地方法院檢察署93年偵字第4630號），聲請再審，本院裁
定如下：
    主  文
再審之聲請駁回。
    理  由
一、聲請意旨如再審聲請狀所載。（如附件）
二、按不得上訴於第三審法院之案件，除依刑事訴訟法第420 條
    規定外，其經第二審確定之有罪判決，如就足生影響於判決
    之重要證據漏未審酌者，亦得為受判決人之利益，聲請再審
    ，刑事訴訟法第421 條定有明文。惟所謂「重要證據」，係
    指該證據就本身形式上觀察，固不以絕對不須經過調查程序
    為條件，但必須顯然可認為足以動搖原有罪確定判決，而為
    受判決人應受無罪、或免訴、或輕於原審所認定之罪名方可
    ，如不足以推翻原審所認定罪刑之證據，即非足生影響於原
    判決之重要證據。另刑事訴訟法第421 條所規定因重要證據
    漏未審酌而聲請再審者，指該證據於案情有重要關係且未經
    審酌者而言，如證據業經法院本其自由心證予以取捨及判斷
    ，僅係對此持相異評價，即不能以此為由聲請再審。是如當
    事人所提出之證據，不足以影響判決結果，或第二審法院依
    調查之結果，本於論理法則、經驗法則，取捨證據後，認定
    事實者，則不包括之（最高法院89年度臺抗字第30號裁定意
    旨參照）。
三、經查：本件再審聲請人即受判決人（以下稱再審聲請人）甲
    ○○（原名黃欽木）所受之本院前開確定判決（94年度上訴
    字第2269號）並非不得上訴第三審法院之案件，且業經再審
    聲請人向第三審之最高法院提起上訴被駁回在案，有再審聲
    請人所提出之最高法院97年度台上字5996號判決影本附卷足
    參，其依刑事訴訟法第421 條聲請再審，於法已有未合。
四、另按有罪之判決確定後，有左列情形之一者，為受判決人之
    利益，得聲請再審︰(一)原判決所憑之證物已證明其為偽造或
    變造者。(二)原判決所憑之證言、鑑定或通譯已證明其為虛偽
    者。(三)受有罪判決之人，已證明其係被誣告者。(四)原判決所
    憑之通常法院或特別法院之裁判已經確定裁判變更者。(五)參
    與原判決或前審判決或判決前所行調查之法官，或參與偵查
    或起訴之檢察官，因該案件犯職務上之罪已經證明者，或因
    該案件違法失職已受懲戒處分，足以影響原判決者。(六)因發
    現確實之新證據，足認受有罪判決之人應受無罪、免訴、免
    刑或輕於原判決所認罪名之判決者，刑事訴訟法第420條第1
    項定有明文。再按有罪之判決確定後，因發現確實之新證據
    ，足認受有罪判決之人應受無罪、免訴、免刑或輕於原判決
    所認罪名之判決者，為受判決人之利益，得聲請再審，固為
    同法第420條第1項第6 款所明定，然所謂發見確實之新證據
    ，係指該證據於事實審法院判決前已經存在，為法院、當事
    人所不知，不及調查斟酌，至其後始行發見，且就證據本身
    形式上觀察，固不以絕對不須經過調查程序為條件，但必須
    顯然可認為足以動搖原有罪確定判決，而為受判決人無罪、
    免訴、免刑或輕於原判決所認罪名之判決者為限。故受理聲
    請再審之最後事實審法院，應就聲請再審理由之所謂「新證
    據」，是否具備事實審判決前已經存在，為法院、當事人所
    不知，事後方行發見之「嶄新性」，及顯然可認足以動搖原
    有罪確定判決，應為無罪、免訴、免刑或輕於原判決罪名之
    「顯然性」二要件，加以審查，為判斷應否准予開始再審之
    準據（最高法院93年度台抗字第98號刑事裁定參照）。查，
    再審聲請人於再審聲請狀中提出：其控告張阿俉、劉蕙瓊
    、邱創洲等人之告訴狀、刑事追加告訴狀，經檢察官為不起
    訴處分之臺灣臺中地方法院檢察署92年度偵字第17367、214
    16、24515號不起訴處分書、黃欽木92年7月22日警詢筆錄
    、蔡政宏警詢筆錄、臺灣臺中地方法院檢察署檢察官辦
    案進行單、本票、劉蕙瓊與蔡林明瑕出具之協議書、
    臺灣臺中地方法院民事執行處函文、臺中縣政府函文、收
    據、巫界樹委託被告處理台中縣石崗鄉○○段184-1 地號
    土地所出具之授權書、黃欽木警詢筆錄等資料資為聲請再審
    之依據，然該等資料已呈現於原確定判決理由內，此觀諸該
    案卷證資料即明，是該等資料並於事實審法院判決前已經存
    在，為法院、當事人所不知，不及調查斟酌，至其後始行發
    見，亦即不足以動搖原有罪確定判決，而為受判決人無罪、
    免訴、免刑或輕於原判決所認罪名之判決。是聲請人此部分
    之聲請再審顯然欠缺「嶄新性」及「顯然性」，亦與刑事訴
    訟法第420條第1項第6款及同條項第1-5款所定聲請再審之要
    件不符，亦應予駁回。
五、據上論斷，應依刑事訴訟法第433條、第434條第1 項，裁定
    如主文。
中    華    民    國    98    年     2    月    27    日
            刑事第五庭  審判長法  官  趙  春  碧
                              法  官  賴  恭  利
                              法  官  何  秀  燕
以上正本證明與原本無異。
如不服本裁定，應於裁定送達後五日內向本院提出抗告狀。
                              書記官  郭  振  祥
中    華    民    國    98    年     2    月    27    日


司法院資訊處製作；財團法人民間司法改革基金會備份。
